【裁判字號】    98,訴,902
【裁判日期】    981223
【裁判案由】    違反毒品危害防制條例
【裁判全文】
臺灣雲林地方法院刑事判決               98年度訴字第902號
公  訴  人  臺灣雲林地方法院檢察署檢察官
被      告  甲○○
上列被告因違反毒品危害防制條例案件，經檢察官提起公訴（98
年度毒偵字第1219號），被告於準備程序進行中，就被訴事實為
有罪之陳述，本院依簡式審判程序審理，判決如下：
    主  文
甲○○施用第一級毒品，處有期徒刑捌月；又施用第二級毒品，
處有期徒刑陸月。應執行有期徒刑拾月。
    事  實
一、甲○○前於民國90年間，因施用第一級毒品案件，經本院裁
    定送觀察、勒戒後，認有繼續施用毒品之傾向，復經本院裁
    定令入戒治處所施以強制戒治，嗣因戒治成效良好，無繼續
    戒治之必要，於91年1 月10日經裁定停止戒治，所餘戒治期
    間付保護管束，嗣於91年2 月19日因停止其處分出監，而經
    臺灣雲林地方法院檢察署檢察官於91年8 月9 日以91年度戒
    毒偵字第81號為不起訴處分確定；復於94年間因施用毒品案
    ，經臺灣高等法院臺南分院以94年度上訴字第268 號判處應
    執行有期徒刑1 年確定（因與他案合併執行，在假釋付保護
    管束中，未構成累犯）。詎其仍未戒除毒癮，於前開強制戒
    治執行完畢5 年後，復分別基於施用第一級毒品海洛因、第
    二級毒品甲基安非他命之犯意，於98年9 月18日為臺灣雲林
    地方法院檢察署採尿時起分別回溯72及96小時內之某時許，
    在不詳地點，以不詳方式，各施用第一級毒品海洛因、第二
    級毒品甲基安非他命各1 次，嗣經臺灣雲林地方法院檢察署
    於98年9 月18日經採集其尿液送驗結果呈可待因、嗎啡及甲
    基安非他命陽性反應，始查悉上情。
二、案經臺灣雲林地方法院檢察署觀護人簽請臺灣雲林地方法院
    檢察署檢察官偵查起訴。
    理  由
一、被告甲○○所犯係死刑、無期徒刑、最輕本刑為3 年以上有
    期徒刑以外之罪，其於準備程式就前揭被訴事實為有罪之陳
    述，經告知簡式審判程式之旨，並聽取其與公訴人之意見後
    ，本院合議庭認無不得或不宜改依簡式審判程式進行之處，
    爰依刑事訴訟法第273 條之1 第1 項、第284 條之1 ，裁定
    由受命法官獨任進行簡式審判程式。
二、上開事實，業據被告甲○○於本院準備程序時坦承不諱（詳
    本院卷準備程序筆錄），而被告於98年9 月18日為臺灣雲林
    地方法院檢察署採尿員當時所採之尿液，經送臺灣檢驗科技
    股份有限公司以酵素免疫分析法（ＥＩＡ）初步檢驗，再以
    氣相層析質譜儀法（ＧＣ／ＭＳ）確認檢驗結果，呈可待因
    、嗎啡及甲基安非他命陽性反應，此有臺灣檢驗科技股份有
    限公司98年10月7 日出具之濫用藥物檢驗報告一紙在卷可稽
    （詳偵查卷第4 頁），足認被告之任意性自白與事實相符，
    堪予採信。另查被告前有如事實欄所載之施用毒品犯行，有
    臺灣高等法院被告前案紀錄表在卷可憑，而按毒品危害防制
    條例第20條、第23條將施用毒品之刑事處遇程序，區分為「
    初犯」及「5 年內再犯」、「5 年後再犯」。依其立法理由
    之說明：「初犯」，經觀察、勒戒或強制戒治後，應為不起
    訴處分或不付審理之裁定；經觀察、勒戒或強制戒治執行完
    畢釋放後，「5 年內再犯」者，因其再犯率甚高，原實施之
    觀察、勒戒及強制戒治既已無法收其實效，爰依法追訴或裁
    定交付審理。至於經觀察、勒戒或強制戒治執行完畢釋放後
    ，「5 年後再犯」者，前所實施之觀察、勒戒或強制戒治已
    足以遮斷其施用毒品之毒癮，為期自新及協助其斷除毒癮，
    仍適用「初犯」規定，先經觀察、勒戒或強制戒治之程序。
    從而依修正後之規定，僅限於「初犯」及「5 年後再犯」二
    種情形，始應先經觀察、勒戒或強制戒治程序。倘被告於5
    年內已再犯，經依法追訴處罰，縱其第3 次（或第3 次以上
    ）再度施用毒品之時間，在初犯經觀察、勒戒或強制戒治執
    行完畢釋放5 年以後，已不合於「5 年後再犯」之規定，且
    因已於「5 年內再犯」，顯見其再犯率甚高，原實施觀察、
    勒戒或強制戒治，已無法收其實效，即依該條例第10條處罰
    （最高法院95年第7 次刑事庭會議決議同此見解）。查本件
    被告施用海洛因、甲基安非他命之時間，雖在強制戒治執行
    完畢之5 年後，然被告於強制戒治執行完畢後5 年內之94年
    間，已因施用毒品案件，經臺灣高等法院臺南分院以94年度
    上訴字第268 號判處有期徒刑1 年確定，有臺灣高等法院被
    告前案紀錄表附卷足憑，依照前開說明，被告已非「初犯」
    ，亦不合於「5 年後再犯」之規定，不再適用毒品危害防制
    條例第20條第1 項，而應依法逕為追訴處罰。綜上所述，本
    件事證明確，被告犯行堪以認定，應依法論科。
三、按海洛因、甲基安非他命分別係毒品危害防制條例第2 條第
    2 項第1 款、第2 款所規範之第一級、第二級毒品，被告分
    別予以施用，核其所為係犯同條例第10條第1 項之施用第一
    級毒品罪及第10條第2 項之施用第二級毒品罪。其施用第一
    級毒品海洛因前持有第一級毒品海洛因及施用第二級毒品甲
    基安非他命前持有第二級毒品甲基安非他命之低度行為，均
    為施用之高度行為所吸收，不另論罪。被告所犯上開二罪，
    犯意各別，行為互殊，應分論併罰。爰審酌被告前有毒品前
    科，竟仍不知改悔，陷於毒癮而難以自拔，危害國民健康，
    及其犯罪之動機、手段、於本件犯罪後尚能坦承犯行，態度
    良好等情，各量處如主文所示之刑，並定其應執行之刑如主
    文。
據上論斷，依刑事訴訟法第273 條之1 第1 項、第299 條第1 項
前段，毒品危害防制條例第10條第1 項、第2 項，刑法第11條前
段、第51條第5 款，判決如主文。
本案經檢察官陳詠薇到庭執行職務。
中    華    民    國    98    年    12    月    23    日
                  刑事第三庭  法  官  張文俊
以上正本證明與原本無異。
如不服本判決，應於收受送達後10日內，向本院提出上訴書狀，
並應敘述具體理由；其未敘述上訴理由者，應於上訴期間屆滿後
20日內，向本院補提理由書（均須按他造當事人之人數附繕本）
，「切勿逕送上級法院」。
                              書記官  金雅芳
中    華    民    國    98    年    12    月    23    日
附錄本案論罪科刑法條全文：
毒品危害防制條例第10條
施用第一級毒品者，處六月以上五年以下有期徒刑。
施用第二級毒品者，處三年以下有期徒刑。


司法院資訊處製作；財團法人民間司法改革基金會備份。
